臺灣高等法院高雄分院刑事判決　　　　　　　　九十一年度上更(一)字第一六八號
　　上　訴　人
　　即　被　告　乙○○○
　　選任辯護人　王叡齡
　　　　　　　　鍾夢賢
　　　　　　　　林春華
右上訴人因偽造文書案件，不服臺灣高雄地方法院八十七年度訴字第二六五四號中華
民國八十八年十二月八日第一審判決（起訴案號：臺灣高雄地方法院檢察署八十七年
度偵字第一九九九三號），提起上訴，經判決後由最高法院發回更審，本院判決如左
：
      主  文
原判決撤銷。
乙○○○共同行使偽造私文書，足以生損害於甲眾及他人，處有期徒刑陸月，如易科
罰金，以參佰元折算壹日。
偽造之丙○○印章壹個、同意書上丙○○署押壹個、印文壹個、0000000號市
內電話業務申請書上丙○○印文壹個、0000000號市內電話業務申請書上丙○
○印文壹個、0000000號市內電話業務申請書上丙○○印文壹個、00000
00號市內電話業務申請書上丙○○印文壹個均沒收。
      事  實
一、乙○○○於八十七年六月五日上午某時，在高雄巿立體育場內，與「阿花」不詳
    姓名成年女子共同基於偽造私文書而行使之犯意聯絡，由「阿花」交付丙○○之
    身分證原本及偽刻印章，再由乙○○○委託他人辦理電話申請。翌（六）日上午
    某時，乙○○○即持丙○○身分證及印章，委託不知情之林仁政前往中華電信甲
    司高雄營業處申辦巿內電話四支，使林仁政以丙○○名義填寫同意（委託）書一
    紙，並在其上簽丙○○署押一個及蓋用丙○○印文一個，同時填寫裝設0000
    000、0000000、0000000、0000000號電話之巿立電話
    業務申請書各一紙，並在申請書上各蓋用丙○○印文一個，而偽造私文書，再交
    付不知情之中華電信甲司高雄營業處承辦人黃烈青辦理，足以生損害於丙○○及
    中華電信甲司高雄營業處管理電話之正確性。
二、案經嘉義縣警察局朴子分局移送臺灣高雄地方法院檢察署檢察官偵查起訴。
      理  由
一、訊據上訴人即被告乙○○○（下稱被告）矢口否認有右揭犯行，辯稱其並未交付
    丙○○之身分證及印章予林仁政，其因受林仁政唆使，乃警訊及偵查中供述交付
    丙○○之身分證及印章予林仁政之情等語。
二、經查：
    (一)右揭事實，已迭據被告於警訊供述：「．．．『阿花』便將一張身分證及印章
      ．．．交付給我，當日我即向林仁政聯絡，他則稱明（六）日上午將資料拿去
      七賢路電信局．．．當日林仁政申辦後，我即將該身分證、印章等資料交還給
      綽號『阿花』．．．」等語（見警卷第五頁反面），在偵查中亦供述：「（問
      ：你辦四支電話作何用？）我不知道，是別人叫我辦，在六月五日拿給我，我
      們是運動時認識的，那個人叫『阿花』，他拿了一萬二千元給我叫我申請四支
      電話，其餘我不清楚」等語明確（見偵查卷第五頁反面），核與證人林仁政證
      述情節相符，並有同意（委託）書一紙及電話申請書四紙附卷可佐（見警卷第
      九～十三頁）。
    (二)被告嗣後固改稱並未交付丙○○之身分證及印章予林仁政，其因受林仁政唆使
      ，乃警訊及偵查中供述交付丙○○之身分證及印章予林仁政之情等語，並舉證
      人吳慶祥、王芬珍為證。然證人林仁政始終證稱係被告交付丙○○之身分證及
      印章委託辦理電話申請等語。又參諸證人林仁政係先經嘉義朴子分局通知調查
      訊問，而林仁政於警訊時，即供稱係綽號「林姐」所委託辦理，其後林仁政帶
      「林姐」即被告至警局接受調查訊問，被告在警訊亦供述係受「阿花」不詳姓
      名女子委託而交付丙○○之身分證及印章辦理電話申請之情，復經證人即警員
      郭瑞欽於原審證述明確（見原審卷第二一頁）。再衡諸常情，苟證人丙○○自
      始即有意使被告配合陳述，然證人林仁政在警訊時，尚無從得知被告是否配合
      陳述，竟猶明確指出係被告交付丙○○身分證及印章委託辦理申請電話，倘非
      真有其事，證人林仁政當無如此明確篤定之理，而被告前曾於八十七年二月十
      九日因妨害風化案件，經法院判處有期刑三月，緩刑三年確定，有台灣高等法
      院被告全國前案紀錄表在卷足憑，是被告即非無應訊經驗之人，況被告仍在緩
      刑期間，被告豈有隨意聽從林仁政指示而附合其說之理？是證人林仁政之證言
      ，應堪採取。至證人吳慶祥於原審證述曾於電話中聽一位男子表示只要被告一
      起去，就沒事等語（見原審卷第二十頁），另證人王芬珍證稱曾聽林仁政表示
      欠被告一個情，會保證被告沒事等語（見原審卷第五七頁），均不能證明林仁
      政有唆使被告於警訊及偵查中附合其說一節，故無從據以作有利被告之證明。
      從而被告上開所辯，無非事後卸責之詞，不足採信。
    (三)被告又辯稱不知「阿花」女子所交給之身分證及印章來源不明，確無與之共犯
      意思等語。然被告交付林仁政之吳志豪身分證及印章，分別係吳志豪遺失及他
      人偽造，已經吳志豪在警訊指訴明確。又被告既陳稱不知「阿花」女子之真實
      姓名及住所，亦無從與之聯絡，二人顯不熟識，而「阿花」非委託辦理本人電
      話申請，交付之身分證、印章亦非「阿花」本人所有，被告未予查明，或直接
      介紹林仁政為「阿花」辦理，竟居間為「阿花」轉交林仁政辦理電話申請，被
      告所辯不知身分證、印章來路不明等語，亦無可取。
    (四)再辯護人辯護稱證人林仁政證述被告曾委託辦理許東平、陳錦墻、林秀玲之電
      話申請等語，尚有不實，且被告申請裝電話後，亦無法使用，足佐被告與本案
      無關。然被告是否曾委託林仁政辦理許東平、陳錦墻、林秀玲之電話申請，及
      被告如何使用電話，尚與本案構成犯罪事實無關，即無調查之必要。另證人吳
      俊斌於原審固證述其施工時，有一位該婦人年約五十幾歲瘦小婦人到達現場，
      表示房子是她的，並蓋「丙○○」之印文於上開施工單上，該婦人體型與被告
      接近等語，但證人吳俊斌亦證稱不能確定是被告等語（見原審卷第一四六頁）
      ，再亙核卷附，施工單上客戶簽單欄旁之丙○○印文影本與委託林仁政申請電
      話之同意（委託）書上丙○○印文影本，印文大小即顯有不同，而經本院向中
      華電信甲司調閱施工單原本，已因未保存而未能調取，有中華電信北高雄營運
      處服務中心函可稽（見本院卷第三六頁），故無從比對，是尚無證據足認被告
      有持用偽造吳志豪印章蓋在施工單之行為或知悉此部分行為。
    綜上所述，被告共同偽造私文書後行使，事證明確，犯行堪以認定。
三、核被告所為，係犯刑法第二百十六條之行使第二百十條之偽造私文書罪。被告與
    「阿花」不詳姓名成年女子間，有犯意聯絡及行為分擔，均應論以共同正犯。被
    告利用不知情之林仁政為上開犯行，應為間接正犯。又被告偽造丙○○署押、印
    文係偽造私文書之階段行為，偽造私文書後，復持以行使，其偽造之低度行為為
    行使之高度行為吸收，故均不另論罪。被告基於一次之偽造私文書犯意，同時偽
    造同意書一紙及電話申請書四紙，應無連續犯之適用，併予敘明。
四、原審對被告予以論罪科刑，固非無見，惟查：(一)被告偽造吳志豪署押、印文在同
    意書及市內電話業務申請書上，而偽造私文書後，再持以行使，已如前述，原審
    判決均論及被告利用不知情之林仁政冒用吳志豪名義填具同意書及市內電話業務
    申請書，餘均漏未論述，尚有未洽。(二)原審判決認施工單上客戶簽單欄旁之丙○
    ○印文與委託林仁政申請電話之同意（委託）書上丙○○印文，經比對十分相似
    ，但未說明如何比對而得認定同一顆印章所蓋，亦有疏漏。(三)甲訴人起訴書證據
    並所犯法條欄第二項認被告涉犯刑法第二百十二條之罪嫌，惟原判決並未就此部
    分並為述，亦有違誤（詳後述）。被告上訴意旨辯稱未犯罪，雖無理由，但原
    判決既有上述可議之處，自應由本院撤銷改判。爰審酌被告曾於八十六年間因妨
    害風化案件，經臺灣高雄地方法院於八十七年二月十九日判處有期徒刑三月，緩
    刑三年確定，於八十七年三月二十五日緩刑報結，有本院被告全國前案紀錄表一
    紙在卷可考，竟不知警惕，再犯本罪，犯後未坦犯行等一切情狀，量處如主文所
    示之刑，並諭知易科罰金之折算標準。又偽造之丙○○印章一個、同意書上丙○
    ○署押一個、印文一個、0000000號市內電話業務申請書上丙○○印文一
    個、0000000號市內電話業務申請書上丙○○印文一個、0000000
    號市內電話業務申請書上丙○○印文一個、0000000號市內電話業務申請
    書上丙○○印文一個，依刑法第二百十九條規定，不問屬於犯人與否，均應諭知
    沒收。至同意書一紙及市內電話業務申請書四紙，已非屬被告所有，且非屬違禁
    物，固不為沒收之宣告。
五、甲訴意旨另以：被告明知「阿花」交付之丙○○身分證及印章係來路不明之贓物
    ，仍予收受，係涉犯刑法第三百四十九條第二項（起訴書誤載刑法三百三十七條
    ）收受贓物罪嫌。然被告收受「阿花」所交付丙○○之身分證原本及印章，係基
    於與「阿花」共同冒名申請電話所用，與收受贓物之犯意顯有不同。又被告亦未
    偽造丙○○之身分證之行為。甲訴人認被告涉刑法三百四十九條第一項收受贓物
    罪（甲訴人誤載為第三百三十七條）及同法第二百十二條之偽造身分證罪，尚屬
    不能證明，惟甲訴人認此二部分，均與上開論罪部分，係牽連犯裁判上一罪關係
    ，故不另為無罪之諭知。
六、被告於行為時，刑法第四十一條係規定：「犯最重本刑為三年以下有期徒刑以下
    之刑之罪，而受六個月以下有期徒刑或拘役之宣告，因身體、教育、職業或家庭
    之關係，執行顯有困難者，得以一元以上三元以下折算罰金」，然刑法第四十一
    條業於九十年一月十日修正甲布施行，並於同年月十二日生效，依修正後之刑法
    第四十一條第一項規定：「犯最重本刑為五年以下有期徒刑以下之刑之罪，而受
    六個月以下有期徒刑或拘役之宣告，因身體、教育、職業或家庭之關係或其他正
    當理由，執行顯有困難者，得以一元以上三元以下，易科罰金。但確因不執行所
    宣告之刑，難收矯正或難以維持法秩序者，不在此限」，又刑法規定其中再刑法
    規定其中事關執行如易服勞役、易科罰金、易以訓誡、數罪併罰之定執行刑及緩
    刑等，應適用新法，不應適用舊法，並無依刑法第二條第一項規定之適用（最高
    法院二十九年上字第五二五號判例參照），故被告本件犯行，自應依新法諭知易
    科罰金之折算標準。
據上論結，應依刑事訴訟法第三百六十九條第一項前段、第三百六十四條、第二百九
十九條第一項前段、刑法第二十八條、第二百十六條、第二百十條、第二百十九條、
第四十一條第一項、罰金罰鍰提高標準條例第二條，判決如主文。
本案經檢察官沈紹嘉到庭執行職務。
中      華      民      國    九十一    年      十      月    十五      日
                              臺灣高等法院高雄分院刑事第一庭
                                  審判長法官  曾永宗
                                        法官  邱永貴
                                        法官  郭玫利
右正本證明與原本無異。
如不服本判決應於收受本判決後十日內向本院提出上訴書狀，其未述上訴理由者，
並得於提起上訴後十日內向本院補提理由書狀（均須按他造當事人之人數附繕本)「
切勿逕送上級法院」。
                                      書記官  鄭靜芳
中    華    民    國      九十一      年      十      月     十六   日
附錄本判決論罪科刑法條
刑法第二百十條：
偽造、變造私文書，足以生損害於甲眾或他人者，處五年以下有期徒刑。
刑法第二百十六條：
行使第二百十條至第二百十五條之文書者，依偽造、變造文書或登載不實事項或使登
載不實事項之規定處斷。
